【裁判字號】    88,訴,2045
【裁判日期】    901122
【裁判案由】    組織犯罪防制條例等
【裁判全文】
臺灣板橋地方法院刑事判決                        八十八年度訴字第二四五號
    公  訴  人  臺灣板橋地方法院檢察署檢察官
    被      告  丙○○
    選任辯護人  李明諭
                蔡鎮隆
                庚○○
                丁○○
                乙○○
                辛○○
                壬○○
    共      同
    指定辯護人  甲○
右列被告等因違反組織犯罪防制條例等案件，經檢察官提起公訴（八十八年度偵字第
八八七八號）及移送併辦（台灣士林地方法院檢察署八十九年度偵字第七二三號、九
十年偵字第六七四號），甲○判決如左：
    主  文
丙○○共同以強暴使人行無義務之事，處有期徒刑壹年。
庚○○共同以強暴使人行無義務之事，處有期徒刑捌月。
丁○○、乙○○共同以強暴使人行無義務之事，各處有期徒刑陸月，如易科罰金，均
以參佰元折算壹日。
庚○○、丁○○、乙○○被訴常業重利及違反組織犯罪防制條例部分，均無罪。
辛○○、壬○○均無罪。
    事  實
一、丙○○與子○○間，因子○○借款未還而有債務糾紛，另庚○○亦因子○○簽帳
    款未還而欲索討，於民國八十八年三月三十一日凌晨三時許，丙○○、庚○○與
    同行友人丁○○、乙○○在臺北市○○路○段加州舞廳遇見子○○，丙○○、庚○○遂再次向子○○表示索取帳款之意，要求交出所欠之（新台幣）八十萬元帳
    款及庚○○信用卡刷卡帳款，經子○○之提議而同至臺北縣三重市○○○街某鐵
    皮屋（起訴書誤為私娼寮）進行談判，要求交出所欠之（新台幣）八十萬元帳款
    及庚○○信用卡刷卡帳款，因子○○仍表示無錢可還，丙○○遂與庚○○、乙○○、丁○○三人基於犯意之聯絡，由乙○○拾取磚塊並與丁○○在旁看守、丙○○、庚○○則分以磚塊、徒手毆擊子○○之手、腳等處（傷害部分未據告訴），
    迫使子○○交出身上僅有之三萬五千元現金、行動電話一支、玉佩一枚（起訴書
    誤為金項鍊一條）抵償債務，以此強暴方式使子○○行無義務之事。嗣因子○○
    未再繼續返還帳款，又於八十八年四月十日二十三時許，庚○○、乙○○在臺北
    縣三重市重新橋下發現駕駛Ｇ三—一四六號計程車之子○○，二人欲上前質問，
    子○○見狀即駕車逃逸，庚○○、乙○○即騎機車追逐子○○，子○○駕車逃至
    臺北縣三重市○○路○段十二號前（三重分局旁），並以電話報案，由臺北縣警
    察局三重分局偵查員江在坤受理報案而下樓察看，丙○○及丙○○之友人辛○○
    、壬○○亦趕到現場，丙○○等人因誤認偵查員江在坤係子○○之友人，遂加以
    毆打致江在坤受傷、眼鏡毀損（傷害、毀損及妨害公務部分均另為不起訴之處分
    ），三重分局員警隨即發覺並查獲丙○○等人，且在丙○○身上查獲子○○先前
    交出之行動電話一支，因此查知上情。
二、案經臺北縣警察局三重分局報請臺灣板橋地方法院檢察署檢察官偵查起訴。
    理  由
一、訊據被告丙○○就右揭犯罪事實坦承不諱，被告庚○○、乙○○、丁○○則固不
    否認有於前揭時、地與丙○○、子○○同至鐵皮屋之事實，惟矢口否認有何右揭
    犯行，被告庚○○辯稱：當時有在現場，並向子○○索討刷卡帳款，經子○○拒
    絕，但是並未動手打人云云；被告乙○○則辯稱：當時同至現場後，僅依被告丙○○之要求在現場取來磚塊一塊，隨即到屋外等候，其餘部分均不知情云云；被
    告丁○○則辯稱：當時到現場後，因庚○○說要喝飲料就外出去買東西，未留在
    現場云云。惟查：證人即被害人子○○證稱：「當時在場的人有五人左右我不認
    識那些人，只認識庚○○、丁○○二人，後來我表示我身上只有一萬元及手機，
    要就拿去，連玉佩也一起丟在桌上說要就拿去」，丙○○打伊之後，「庚○○就
    過來向我要錢，當時都在那邊，講一講我們三個人就打起來，丙○○從我後面用
    手打我，我就與他們對打，庚○○也加入打我。後來我就倒在地上，就有很多人
    打我，不知何人拿磚塊砸我背後，我就趴在地上。後來丙○○用磚塊砸我的手，
    左、右手都有砸到。當時還有別人在打我。打完之後我就說下個月就會還他，因
    我無力反抗」（八十九年六月十九日訊問筆錄），與被告丙○○所稱：「當時以
    他（子○○）身材是可以（逃跑），但是只有他一人背對牆而坐，我們四人面對
    牆而坐，他不敢跑」，「我叫他把皮包給我，我看他只有二千三百元，我就把他
    皮夾拿來翻，在身分證的套子內看到五千元，就拿走，再拿他一個玉佩」（八十
    八年度聲羈字第一八七號卷第五頁背面），「是他自己交出六、七千元及玉墜子
    、手機抵債」，「因後來我只拿到六千元不高興才打他。打他之後我才說那手機
    給我。玉墜子他是放在口袋裡自己拿出來的」（八十九年四月七日訊問筆錄）。
    被告乙○○供稱：「丙○○拿二個磚塊，一個放桌上，一個拿在手上，叫子○○
    把手放在磚塊上，問他何時還，他說沒有，吳就砸他手」，「丙○○把子○○的
  皮包打開，抽出六千多元，及一個手機、一個玉佩，我們其他三人在旁邊看」（
    八十八年度聲羈字第一八七號卷第八頁背面），「丙○○持磚塊砸子○○的手，
    拿現金六千多元及行動電話一具，我負責把風沒有打他」（八十八年四月十一日
    偵訊筆錄），「丙○○拿的磚塊是我去撿的。丙○○當天沒有搶謝某的錢，是丙○○問謝某如何還錢，謝某自己從皮包內拿六千三百元、提款卡、玉佩一個、行
    動電話一支給丙○○，並說提款卡內有錢可以還丙○○，但我去領錢時都是密碼
    不對，領不到錢」（八十八年六月八日偵訊筆錄）。「我有拿一個拳頭大的小磚
    塊。是丙○○叫我拿進去的，我拿進去之後丙○○就說沒有我的事，就叫我出來
    」（八十九年七月七日訊問筆錄）。被告庚○○供稱：「行動電話是丙○○拿給
    乙○○保管，玉佩是丙○○收起來的，當時五人坐著，謝坐在角落，我們圍著坐
    Ｌ型的」（八十八年度聲羈字第一八七號卷第七頁），「丙○○有拿磚塊打謝某
    的手，因謝某侵占公款。丙○○當天沒有搶謝某的錢，是丙○○問謝某如何還錢
    ，謝某自己從皮包內拿六千三百元、提款卡、玉佩一個、行動電話一支給丙○○
    ，並說提款卡內有錢可以還丙○○，但乙○○去領錢時都是密碼不對，領不到錢
    」（八十八年六月八日偵訊筆錄）。被告丁○○供稱：「當時因為我是庚○○的
    朋友，所以我基於朋友的道義，想要幫庚○○去向子○○要這筆錢，所以就一起
    去了」（九十年十月二十六日訊問筆錄）等情，所供互核大致相符，足認被告丙○○、乙○○、庚○○、丁○○均係因被告丙○○、庚○○與丁○○之債務糾紛
    而與子○○前往現場，且均有以脅迫或強暴方式逼債之犯意聯絡無疑。足認被告
    丙○○之自白與事實相符，堪予採信；被告乙○○、庚○○、丁○○等所辯不足
    採信，事證已明，其等犯行均堪認定，自應依法論科。
二、核被告丙○○、乙○○、庚○○、丁○○所為，均係犯刑法第三百零四條第一項
    之罪。前揭被告四人間有犯意連絡及行為分擔，皆為共同正犯。公訴意旨雖認被
    告等係犯懲治盜匪條例第五條第一項第一款之普通盜匪罪，惟按強盜罪以有為自
    己或第三人不法所有之意圖為構成要件之一，若奪取財物係基於他種目的，而非
    出於不法所有之意思者，縱其行為違法，要不成立強盜罪（最高法院二十一年上
    字第十八號判例參照）。盜匪罪既係以意圖為自己或第三人不法所有為其構成要
    件，而被告丙○○、庚○○、乙○○、丁○○及被害人子○○既均稱本件係因索
    討債務而起糾紛，難認被告等於此有何不法所有之意圖，與盜匪罪之構成要件尚
    屬有間，惟其起訴之基本社會事實相同，爰依法變更起訴法條。爰分別審酌被告
    丙○○帶同庚○○、丁○○、乙○○等人以強暴方式逼索債款，惡性非輕；被告
    庚○○、丁○○、乙○○共同前往以暴力討債，犯後猶避重就輕，飾詞圖卸，並
    無悔意等一切情狀，各量處如主文所示之刑，以示警懲，並就被告丁○○、乙○○諭知易科罰金折算標準（被告行為後，刑法第四十一條業於九十年一月十日修
    正公布施行，於同年一月十二日生效，該法第四十一條第一項前段將得易科罰金
    之範圍由「犯最重本刑為三年以下有期徒刑以下之刑之罪」修正擴大為「犯最重
    本刑為五年以下有期徒刑以下之刑之罪」，更有利於被告，應依刑法第二條第一
    項前段之規定，適用裁判時之法律即刑法第四十一條第一項前段）。
三、公訴意旨另以：被告丙○○、乙○○、庚○○、丁○○於八十八年三月三十一日
    凌晨三時許，在臺北市○○路○段加州舞廳門前之排班計程車處尋獲正在排班之
    子○○，丙○○遂夥同丁○○、庚○○、乙○○將子○○強制押離該處，帶至臺
    北縣三重市○○○街某私娼寮，因認被告等另涉犯刑法第三百零二條第一項之剝
    奪人行動自由罪。惟查，被告丙○○、庚○○、丁○○均辯稱同安東街之處所係
    子○○帶同前往之地點，且於車上子○○乘坐於右前座，並未限制其行動（八十
    九年四月九日、八十九年四月二十一日訊問筆錄），與證人即被害人子○○證稱
    ：「（當天）在中華路加州舞廳與朋友在喝酒，他（丙○○）來找我，我就說我
    們到外面來談」，「走到樓下時人還是很多，我就說我們到同安東街，是丙○○
    家的舊居，而且離全民計程車的隊部比較近」（八十九年六月十六日訊問筆錄）
    等情互核相符，則前往同安東街既係由子○○帶領前往，前往時復未遭限制行動
    ，難認被告丙○○、乙○○、庚○○、丁○○有剝奪行動自由之犯行。此外復查
    無其他積極事證足資證明被告有公訴人所指之此部分犯行，既不能證明被告犯罪
    ，原應為無罪之諭知，惟公訴意旨認為此部分與前開有罪部分有牽連犯之裁判上
    一罪關係，爰不另為無罪之諭知，併此敘明。
貳、無罪部分：
一、公訴意旨又以：被告丙○○（涉嫌組織犯罪條例及重利罪嫌部分另行移甲○併案
    審理）夥同與之有共同犯意連絡之被告辛○○（綽號豪哥）、子○○（綽號天龍
    ，涉嫌組織犯罪條例及重利罪嫌部分另行移送甲○併案審理）、被告庚○○（綽
    號阿生）、被告乙○○（綽號阿男）、被告壬○○（綽號阿弟）及被告丁○○（
    綽號長腳）等人，共組重利之犯罪集團，由被告丙○○為發起人，自八十五年十
    月間某日起，在臺北縣三重市○○○路某地經營地下錢莊之常業重利犯行，子○○即加入負責放款及收款之任務，嗣因該點遭警方查緝，期間數度遷移營業場所
    以避警方查緝，迄八十七年三月間移往臺北縣三重市○○路○段五十九號，以北
    泰汽車商行名義經營汽車買賣業務，實則仍繼續經營地下錢莊之常業重利犯行，
    嗣旋遭警方於八十七年三月二十五日查獲丙○○、子○○及案外人林盧榮等三人
    ，並移送台灣板橋地方法院檢察署以八十七年度偵字第八五三三號起訴後，丙○○另改名為政欣汽車商行而繼續在原址經營地下錢莊之常業重利業務。期間辛○○、庚○○、乙○○、壬○○、丁○○等人陸續參與該重利之犯罪集團，並由丙○○、子○○、庚○○負責放款及收款之工作，辛○○、乙○○、壬○○、丁○○等人負責以恐嚇、暴力、噴漆或以快乾膠毀損客戶門鎖方式催討債務，均以之
    為常業。丙○○等人放款方式計有日會及期會二種，平均每借出一萬元，每月利
    息約二千至三千元左右，而以散布小傳單或朋友介紹方式招攬急迫輕率、無經驗
    之人，貸以金錢而取得如上述與原本顯不相當之重利，因認被告乙○○、庚○○
    、辛○○、壬○○、丁○○均涉犯組織犯罪防制條例第三條第一項、刑法第三百
    四十五條之罪嫌。
二、按犯罪事實應依證據認定之，無證據不得推定其犯罪事實，又不能證明被告犯罪
    者，應諭知無罪之判決，刑事訴訟法第一百五十四條及第三百零一條第一項分別
    定有明文。而刑事訴訟法上所謂認定事實之證據，係指足以認定被告確有犯罪行
    為之積極證據而言，該項證據自須適合於被告犯罪事實之認定，始得採為斷罪資
    料；事實之認定應憑證據，如未發現相當證據，或證據不足以證明，自不能以推
    測或擬制之方法，以為裁判之基礎。至共同被告不利於己之陳述，固得採為其他
    共同被告犯罪之證據，惟此項不利之陳述，須無瑕疵可指，而就其他方面調查，
    又與事實相符，始得採為其他共同被告犯罪事實之認定。此項不利之供述，依同
    法第一百五十六條第二項之規定，仍應調查其他必要之證據，以察其是否與事實
    相符，要難僅憑此項供述，遽為其他共同被告犯罪事實之認定，最高法院二十九
    年上字第三一○五號、四十年臺上字第八六號、四十六年度臺上字第四一九號、
    三十一年度上字第二一二三號、七十三年度臺上字第五六三八號等判例意旨可供
    參考。
三、公訴意旨認被告乙○○、庚○○、辛○○、壬○○、丁○○等涉有前開罪嫌，無
    非以：訊據被告丙○○、辛○○、庚○○、壬○○、乙○○等人於台灣板橋地方
    法院檢察署檢察官內勤初次偵訊時即坦承共組重利犯罪集團，從事重利之犯行，
    被告嗣後雖均矢口否認涉有指訴犯行，被告丁○○到案後亦矢口否認涉有參與收
    、放款之工作。惟查，被告等所涉右揭犯行，業據其等分別於警訊、內勤檢察官
    初次偵訊時坦承不諱，核與被害人子○○指證情節相符，並有筆記型電腦一台（
    按應為電子記事本）、帳單、日報表、借出收帳款人資料單等證物附卷足稽，被
    告等嗣後翻異前供，不足採信，其等犯行均堪以認定，為其主要論據。訊據被告
    乙○○、庚○○、辛○○、壬○○、丁○○均堅決否認有何常業重利、組織犯罪
    等罪行。被告庚○○、丁○○固自承曾與子○○出外，惟僅在旁等候子○○收帳
    ，不知子○○所為何事，被告乙○○、辛○○、壬○○則均否認知情。經查：
  (1)證人子○○於警局初訊時固供述：受雇於被告丙○○所開設之地下錢莊，丙○○
    僱用綽號阿文、被告丁○○、庚○○及伊共四人，利息計算方式為每借一萬元實
    拿九千元，每十天利息一千元至本金還清（八十八年度偵字第八八七八號卷第二
    十八頁）。被告丙○○則於八十八年四月十一日警訊中所稱僱用員工有天龍（子
    ○○）、阿生（庚○○）負責放款及收款，長腳（丁○○）、豪哥（辛○○）、
    阿弟（壬○○）、阿男（乙○○）負責暴力催討債務，放款方式日會部分，放款
    一萬元，三天為一期，每期一千二百元，三十日攤還後共還一萬二千元，另一種
    為十日為一期，每期償還一千元利息，本金另計等情（偵查卷第十一頁至第十三
    頁），內勤檢察官初訊時則稱「辛○○負責放款，庚○○負責催收帳款，壬○○
    是庚○○朋友找他玩，沒有在錢莊工作，乙○○是我姪子，沒有在錢莊工作」（
    偵查卷第九十七頁）、被告庚○○於警訊中所述伊自八十七年五月間退伍後，即
    隨綽號「天龍」之子○○向計程車司機收帳，伊不知收的是什麼帳，亦不知丙○○從事何業，僅在北泰汽車商行見過丙○○，伊跟隨天龍時，所收到之帳款均由
    天龍花用完盡，伊非丙○○手下等語（偵查卷第四十八頁至第五十頁反面），於
    內勤檢察官初訊時則稱「我負責催收帳款」（偵查卷第九十七頁）、被告乙○○
    於警訊中稱：係受雇於被告丙○○，但不知錢莊名稱，放款日會為借一萬元分六
    次還，每五日還一次，每次還二千元，期會為每借一萬元，實拿九千元，每十天
    繳利息一千元至繳清（偵查卷第五十八頁背面、第五十九頁）、被告辛○○於警
    訊中自承為地下錢莊外務員，負責放款，不知何人為老闆，只見過被告丙○○、
    乙○○、庚○○，僅知均由被告丙○○負責聯絡外務放款，放款金利息一萬元收
    一千元，每十天一期（偵查卷第二十三頁背面、第二十四頁）被告壬○○於警訊
    中供稱：並非錢莊人員，但與被告庚○○等人天天在一起，只知每借一萬元，每
    六天還二千元，共還六次（偵查卷第二十五頁、第二十六頁），就參與人員及利
    息計算方式均非無齟齬。而被告子○○前引警訊中之供證，亦與其嗣後在甲○另
    案訊問時所為不利於丙○○之指證：「我是北泰的時候加入」，「（問，錢莊放
    款的方式是如何？）我們沒有對外廣告，都是計程車司機他們自己介紹來找我們
    借款，我在公司裡面，他們來問我，如果被告丙○○在，都是他處理，如果被告
    丙○○不在，就由我打電話叫他回來，所以都是由丙○○接洽，我的工作就是有
    人來還錢的時候收下來蓋個章，然後再彙整給丙○○，我沒有去外面要過債，北
    泰總共只有我跟丙○○二個人知情」（參甲○八十七年訴字第一九三○號卷影本
    ，八十九年一月十日訊問筆錄）、「（偵查中為何說丙○○開地下錢莊？）因他
    要跟我索債我要把他拖下水」，「（庚○○、丁○○）他們沒有幫我收錢，我也
    沒有在放款。是我借人家錢，他們沒有還我錢，我就會去找他們。我是騙她們二
    人去，好助膽。我沒有打過人」。「丙○○沒有開地下錢莊。這是我向他借四○
    萬，再借給別人，是在八十六年六、七月時借的，因我想要賺利息，到八十七年
    十月他才向我要錢」。「我當時有放款給全民或其他車行的計程車司機。當時我
    放款是借壹萬元，三天還二千，如他們沒有還我就去要債，我沒有打人，庚○○
    、丁○○去時我都叫他們在車上等」（八十九年六月十六日訊問筆錄）等語扞格
    ，足認渠等於警訊、偵查初訊之供證陳述均仍有瑕疵存在，尚不得執此作為認定
    犯罪之唯一依據。
  (2)證人即被害人己○○雖曾於警訊中指證向被告丙○○經營之地下錢莊借錢（偵查
    卷第六十四頁至第六十五頁），惟所述借款利息及收、放款人員與前揭證人子○○、被告丙○○所述仍有出入，是其證述是否屬實而可資為不利於被告庚○○、
    丙○○等之論據，已有可疑，其於甲○訊問時復證稱：「我只認識丙○○、庚○○，有見過面，其他的人並不認識，也沒有見過面。我是因為朋友缺錢請我代為
    借錢，我就去找「天龍」，當時丙○○、庚○○是否有在場，我已經忘記了，但
    是我在還錢的時候，丙○○、庚○○、「天龍」在一起泡茶，我還錢的時候，他
    們並沒有問我任何的問題」。「當時丙○○是因為我不還錢，所以他才打了我後
    腦兩下，並非三人同時毆打我。其他的部分均實在，沒有意見。我所借錢的利息
    沒有錯，但是收錢的時候是天龍在收，丙○○、庚○○他們並沒有去」。「我借
    的部分都有還清，我借的金額約有四、五萬元，利息並沒有預扣，用車子的行照
    及身分證的影本作擔保就可以，利息的算法，應該是與筆錄上所記載相同，我大
    概借了兩個月才還，利息約至少扣了一萬多元。我認為丙○○是老闆，是因為到
    最後我朋友還不出錢來的時候，叫我幫他還錢，並且告訴我丙○○就是老闆。押
    人及叫我簽讓渡書是天龍講的，他說是丙○○的意思。警訊筆錄當中，槍枝的部
    分我覺得並不實在，因為我只是聽說的，並沒有親眼看到」。「我確實沒有見過
    乙○○，也不認識他。從頭到尾都是天龍向我收錢的」（九十年八月二十三日訊
    問筆錄），未再指證被告庚○○、丁○○、乙○○、辛○○、壬○○有何收、放
    款之行為。證人戊○○則證稱：曾與癸○○前去借錢，「當時他去借錢的時候，
    我有一起去，並擔任保證人，他當時借三萬元，應該是到三重市○○路那一帶去
    借的，他借的三萬元，應該是沒有計算利息，只有還本金，由我做擔保，我不曉
    得有沒有算利息」。「癸○○臨時叫我過去，只是叫我去簽名而已，所以我並沒
    有注意看當時有哪些人，後來因為癸○○可能有還錢，所以他們並沒有人來找我
    要錢」。證人即被害人癸○○則證稱：「小馬哥是之前在重陽路的車商，當時我
    只有借三萬元，對方便要求我寫一張九萬元的借據，那是在汽車商行寫得沒有錯
    ，但是是否是叫做北泰我就不知道。那是我到汽車商行借錢的時候，車行內的人
    叫我寫的，大概是在兩年多前寫得，我借的三萬元，大約借了三個月就還了，我
    還三萬元，並沒有還利息，當時講的利息是說一個月要二千元，是一萬元還是三
    萬元要一個月的二千元的利息我不知道，我已經忘記了，當初是說沒有還錢的話
    ，就要用欠九萬元來算，後來因為我搬家，所以也沒有人找我要那一筆利息」。
    經提示被告丙○○、乙○○、庚○○、辛○○、壬○○之照片，除證人戊○○證
    稱曾看過被告庚○○幾次，因為他也是在開計程車的，就其餘被告，證人戊○○
    、癸○○均稱沒有看過（九十年十月二十五日訊問筆錄）。是既乏證人明確指證
    被告等之重利行為，亦無從據以認定被告庚○○、丁○○、乙○○、辛○○、壬○○有何參與放款、收款之重利犯行。
  (3)扣案之帳單、日報表、借出收帳款人資料單等證物，業經證人子○○證稱為其所
    有（偵查卷第三十三頁），另扣案之電子記事本一台，被告丙○○固陳稱為其所
    有，經當庭檢視內容資料，則僅為被告丙○○所記載之電話資料，均無從據以證
    明被告庚○○、丁○○、乙○○、辛○○、壬○○有何常業重利犯行。
  (4)按組織犯罪防制條例所稱犯罪組織，係指三人以上，有內部管理結構，以犯罪為
    宗旨或以其成員從事犯罪活動，具有集團性、常習性及脅迫性或暴力性之組織，
    該條例第二條定有明文。又該法條所稱之「內部管理結構」，即有上下從屬關係
    之謂，亦即組織內部有主持人或首領與幫眾層級之分，有階級領導，下屬須服從
    主持人或首領之命令行事，違抗者依內部規範懲處，始足當之。本件依前揭所述
    ，尚查無被告庚○○、丁○○、乙○○、辛○○、壬○○與被告丙○○、證人子
    ○○等共同經營地下錢莊之積極證據，復未查獲任何涉及幫派或犯罪組織之事證
    ，被告庚○○、丁○○、乙○○、辛○○、壬○○、丙○○、證人子○○等人亦
    均否認有參與幫派或犯罪組織之行為，其餘俱未查有何相關事證可認被告等人間
    有前開法條所指有內部管理結構，以犯罪為宗旨或以其成員從事犯罪活動，具有
    集團性、常習性及脅迫性或暴力性之組織，無以證明被告等人有公訴人所指涉組
    織犯罪防條例第三條之犯行。依罪疑應為有利於被告認定之原則，即應為有利於
    被告之認定，認渠等常業重利及組織犯罪之犯行均屬不能證明。
四、綜上，公訴人所舉事證，尚難排除合理性之懷疑，足證被告庚○○、丁○○、乙○○、辛○○、壬○○確有起訴書所載之以重利為常業及組織犯罪集團之行為，
    揆諸前開法條規定及說明，即應為無罪之諭知，以昭審慎。至台灣士林地方法院
    檢察署檢察官另移被告壬○○藉放款牟利及以恐嚇方式索討借款等犯嫌，請求併
    審（偵查案號：八十九年度偵字第七二三號、九十年偵字第六七四號），惟被告
    壬○○於本案既應判決無罪，即與請求併審之犯嫌間，無何裁判上一罪關係，非
    本案起訴效力之所及，甲○無從併予審理，應由檢察官另行偵處，附此敘明。
據上論結，應依刑事訴訟法第二百九十九條第一項前段、第三百條、第三百零一條第
一項，刑法第二條第一項前段、第二十八條、第三百零四條、第四十一條第一項前段
，罰金罰鍰提高標準條例第一項前段、第二條，判決如主文。
本案經檢察官張瑞娟到庭執行職務。
中      華      民      國    九十      年     十一     月    二十二    日
                                    臺灣板橋地方法院刑事第五庭
                                        法  官  王  偉  光
右正本證明與原本無異。
如不服本判決，應於判決送達後十日內，向甲○提出上訴狀。
                                        書記官  陳  怡  君
中      華      民      國    九十      年     十一     月    二十三    日
※附錄本案論罪科刑法條全文※
中華民國刑法第三百零四條
 (強制罪)
以強暴、脅迫使人行無義務之事或妨害人行使權利者，處三年以下有期徒
刑、拘役或三百元以下罰金。
前項之未遂犯罰之。


司法院資訊處製作；財團法人民間司法改革基金會備份。
